臺灣臺中地方法院刑事判決　　　　　　　　　　　　　九十一年度易字第一五九號
　　公　訴　人　臺灣台中地方法院檢察署檢察官
　　被　　　告　甲○○
右列被告因違反就業服務法案件，經檢察官提起公訴（九十年度偵字第二○二八五號
），本院判決如左：
    主  文
甲○○無罪。
    理  由
一、公訴意旨略以：被告甲○○明知外國人未經雇主申請許可，不得在中華民國境內
    工作，竟自民國（下同）八十九年十月中旬起未經申請許可，僱用菲律賓國籍勞
    工ABELLA ERLIN MAALA在台中市○○街的三六四號五樓之一擔任家務工作，九十
    年六月十六日下午十時許，ABELLA ERLIN MAALA在台中市○○○路三十二號六樓
    樓梯間為警查獲，案經台中縣警察局和平分局報請臺灣台中地方法院檢察署檢察
    官偵辦，因認被告甲○○違反修正前之就業服務法第六十七條、第五十三條第一
    款規定，其雇用之外國人人數為二人，請依同法第五十八條第一項後段論處等情
    。
二、按犯罪事實應依證據認定之，無證據不得推定其犯罪事實；又不能證明被告犯罪
    者，應諭知無罪之判決，刑事訴訟法第一百五十四條、第三百零一條第一項分別
    定有明文。次按行為之處罰，以行為時之法律有明文規定者為限；行為後法律有
    變更者，適用裁判時之法律，但裁判前之法律有利於行為人者，適用最有利於行
    為人之法律，則為刑法第一條及第二條第一項所明定。而刑法第二條第一項但書
    所指適用最有利於行為人之法律，比較時應就罪刑有關之共犯、未遂犯、連續犯
    、牽連犯、結合犯以及累犯加重、自首減輕、暨其他法定加減原因、與加減例等
    一切情形，綜其全部之結果，而為比較，再適用有利於行為人之法律處斷，最高
    法院二十四年上字第四六三四號著有判例。
三、本件訊據被告甲○○對於右揭事實矢口否認，辯稱伊只與ABELLA ERLIN MAALA有
    生意往來並未雇用ABELLA ERLIN MAALA，ABELLA ERLIN MAALA至伊台中市○○街
    的三六四號五樓之一居住，係因ABELLA ERLIN MAALA其雇主出國，伊始讓ABELLA
    ERLIN MAALA在伊上開住處居住二、三天云云，然查右揭事實業据証人ABELLA
    ERLIN    MAALA於警訊中陳述綦詳，並有ABELLA ERLIN MAALA在被告處所居家生
    活照片在卷可查，並經本院傳喚證人即ABELLA ERLIN MAALA之雇主乙○○到庭結
    證稱，其並未出國，並無被告所辯之情事等語。是綜據上述，被告空言否認，所
    辯無非臨訟畏罪飾卸之詞，要無足採，事證已臻明確，被告犯行允無疑義。
四、惟按被告於行為後，就業服務法業於九十一年一月二十一日經總統以華總一義字
    第Ｚ0000000000號令修正公布，同法第八十三條並明定施行日期除第
    四十八條第一項至第三項規定，由行政院以命令定之外，自公布日施行。故依中
    央法規標準法第十三條規定，該法應自同年月二十三日起生效施行，修正前就業
    服務法第五十三條第一款所定雇主不得「聘僱或留用未經許可或許可失效之外國
    人」之規定，業已與同法條第三款合併修正為就業服務法第五十七條第一款「雇
    主聘僱外國人不得有下列情事：一聘僱未經許可、許可失效或他人所申請聘僱之
    外國人」，及第四十四條之「任何人不得非法容留外國人從事工作」。又違反修
    正前就業服務法第五十三條第一款規定之處罰，原應依修正前就業服務法第五十
    八條第一項規定「其聘僱或留用人數為一人者，處六月以下有期徒刑、拘役或科
    或併科新台幣九萬元以下罰金。」，亦已修正為就業服務法第六十三條第一項所
   定「違反（修正後）第四十四條或第五十七條第一款、第二款規定者，處新台幣
    十五萬元以上七十五萬元以下罰鍰。五年內再違反者，處三年以下有期徒刑、拘
    役或科或併科新台幣一百二十萬元以下罰金。」。亦即，修正後之就業服務法並
    未廢止前開行為之刑罰，而係於立法時採「先行政後司法」之處理原則，即行政
    罰前置主義，於刑事處罰時附加「處罰條件」。修正後就業服務法對於前開行為
    之處罰，以曾經違反修正後第四十四條或第五十七條第一款、第二款規定，經處
    行政罰鍰，五年內再違反者為要件。此項要件並非行為本身，亦非根據刑法第三
    十三條之規定用以決定可罰行為之刑罰種類及刑度之標準，而係於該當構成要件
    之違法行為外，附加之「處罰條件」，有如構成要件之附加物，而成為可罰之必
    要要素或刑罰限制事由，在該當構成要件之違法行為與有責性外附加限制刑罰範
    圍之條件，性質上屬「可罰性之實體條件」。從而，此項條件或要件仍屬犯罪成
    立與否之實體要件，如在客觀上欠缺此項「可罰性之實體條件」，其犯罪仍無由
    成立。再根據刑法第三十五條第一項及第二項之規定觀之，修正後就業服務法第
    六十三條第一項規定之主刑最高度及最低度雖均較修正前同法第五十八條第一項
    前段較長或較多，惟此新舊法之比較，應綜合前開條文修正前後之全部規定，當
    然應包括前開「處罰條件」而為比較，自以修正後之法律有利於行為人，是本案
    應依刑法第二條第一項前段之規定，適用修正後之新法為論罪依據。
五、本件被告前開行為，於修正前係依該法第五十八條第一項之規定論處，於修正後
    係依就業服務法第六十三條第一項之規定論處，該類違法行為，就業服務法並未
    廢止其刑罰，而屬該類型犯罪構成要件條件之變更一節，已如前述。而有關該違
    法行為構成要件之變更，公訴人未及依據新修正法令之犯罪構成要件規定辦理而
    遽以提起公訴者，參諸八十八年二月三日修正公布之公平交易法第三十五條第一
    項規定，違反該法第十條、第十四條、第二十條第一項規定者，須經中央主管機
    關依第四十一條規定限期命其停止、改正其行為或採取必要更正措施，而逾期未
    停止、改正其行為或未採取必要更正措施，或停止後再為相同或類似違反行為者
    ，始處行為人三年以下有期徒刑、拘役或科或併科新台幣一億元以下罰金。如未
    經行政程序糾正，而提起公訴之案件，即屬與本案相類似之例，經臺灣高等法院
    於八十八年八月三十日作成（八八）廳刑一字第二二二Ｏ五號之研討意見，認依
    刑法第二條第一項所揭示從新從輕法則，對於該上述未先依行政程序糾正即予以
    提起公訴之案件，係採取不該當於構成要件之理論，而認應為無罪判決之諭知，
    即非採免訴、不受理判決。
六、綜上所述，被告雖有違反修正後就業服務法第五十七條第一款所定之規定，惟被
    告並無經主管機關處行政罰鍰後，五年內再違反之情形，被告所為即與修正後就
    業服務法第六十三條第一項規定之處罰條件不相當，自難以該罪相繩。依前揭說
    明，本案既應適用修正後之就業服務法第六十三條為論罪依據，而被告上開行為
    ，既欠缺該法條規定之處罰條件，其犯罪即無由成立，自應為被告無罪判決之諭
    知。
據上論斷，應依刑事訴訟法第三百零一條第一項，刑法第二條第一項前段，判決如主
文。
中      華      民      國    九十一    年      四      月      二      日
                                        臺灣臺中地方法院刑事第四庭
                                            法  官      洪  俊  誠
右正本證明與原本無異。
如不服本判決，應於判決送達後十日內向本院提出上訴狀，上訴於臺灣高等法院臺中
分院(須附繕本)。
                                            書記官      胡  美  娟
中      華      民      國    九十一    年      四      月      二      日
